【裁判字號】    99,訴,140
【裁判日期】    991130
【裁判案由】    妨害性自主
【裁判全文】
              臺灣士林地方法院刑事判決  
公  訴  人  臺灣士林地方法院檢察署檢察官
被      告  葉凱仁
指定辯護人  本院公設辯護人  林龍輝
被      告  周誌家
選任辯護人  張衛航律師
            張麗淑律師
被      告  林松偉
選任辯護人  王元勳律師
            李怡欣律師
上列被告因妨害性自主案件，經檢察官提起公訴（99年度偵字第
4841號），本院判決如下：
    主  文
葉凱仁成年人故意對少年犯強制性交罪，處有期徒刑肆年陸月。
周誌家成年人故意對少年犯共同強制猥褻罪，處有期徒刑參年陸
月。
林松偉成年人故意對少年犯共同強制猥褻罪，處有期徒刑肆年。
    犯 罪 事 實                                
一、葉凱仁綽號「小瘋」、林松偉綽號「小傑」、周誌家綽號「
    小豬」，均為成年人。葉凱仁於民國97年12月間，在網路聊
    天室認識代號00000000號之女子（下稱A 女，83年7 月生，
    真實年籍及姓名詳卷附姓名年籍對照表），經A 女於網路上
    告知伊為虛歲15歲之少年，利用於98年1 月間曾邀約A 女與
    林松偉、林松偉之女友等人一同出遊未有異狀取得A女信任
    ，再於98年2 月9 日晚上邀約A 女出遊，並對A 女謊稱尚有
    女性友人一同前往，致A 女不疑有他，同意出遊。葉凱仁旋
    聯繫林松偉、周誌家，於98年2 月10日凌晨0 時30分許，分
    別騎乘機車1 部至A 女住處集合，由林松偉搭載A 女一同出
    遊。嗣於同日凌晨1 時許，葉凱仁、林松偉、周誌家3 人將
    A 女載至臺北縣汐止市大尖山山區涼亭，葉凱仁明知A 女為
    未滿15歲之少年，周誌家、林松偉認縱A 女為未滿18歲之少
    年，亦不違反渠等本意，3 人共同基於強制猥褻之犯意聯絡
    ，從周誌家機車置物箱內取出撲克牌及酒與A 女玩國王遊戲
    ，一開始抽到「國王」牌的人僅指定喝酒動作，旋即露出猙
    獰面目，只要其中1 人抽到「國王」牌，即下達另2 人對A
    女為親吻、撫摸胸部、生殖器等猥褻行為之命令，A 女漸感
    不悅，雖對葉凱仁、林松偉、周誌家親吻、撫摸胸部及生殖
    器舉動以推手表示拒絕，葉凱仁、林松偉、周誌家等3 人仍
    違反A 女之意願持續為上開猥褻舉動，嗣周誌家抽到「國王
    」牌，除下達葉凱仁、林松偉2 人對A 女為親吻、撫摸胸部
    及生殖器等猥褻動作之命令，更要求動作要持續100 秒，A
    女至此即大舉掙扎不從，周誌家、葉凱仁、林松偉竟共同施
    以壓制A 女手腳之強暴方式遂行對A 女親吻、撫摸胸部及生
    殖器之猥褻行為，此際葉凱仁個人色慾薰心，於出手伸入A
    女褲子內撫摸A 女生殖器時，竟單獨基於強制性交之犯意，
    以手指插入A 女陰道內一下，對A 女為強制性交得逞，嗣A
    女藉口要上廁所，葉凱仁、林松偉、周誌家始暫罷手，讓A
    女找地方方便，待A 女上完廁所，周誌家復要求A 女必須完
    成方才所下猥褻動作之命令，A 女不從，周誌家竟毆打A 女
    並持安全帽丟A 女，逼迫A 女繼續讓葉凱仁、林松偉為摸胸
    、生殖器之猥褻動作，致A 女右手虎口處受有割傷之傷害流
    血，葉凱仁、林松偉、周誌家因A 女手部受傷流血始作罷對
    A 女繼續侵害，由葉凱仁、林松偉2 人輪流載送A 女回家。
    嗣因葉凱仁等人對其他女網友犯案（另經臺灣高等法院以99
    年度上訴字第5 號判決），經其他女網友報警，員警循線查
    獲後，再依據其他線索查悉上情。
二、案經A 女訴由臺北市政府警察局內湖分局報告臺灣士林地方
    法院檢察署檢察官偵查起訴。
    理  由                                
壹、證據能力部分：
一、按被告以外之人於檢察事務官、司法警察官或司法警察調查
    中所為之陳述，與審判中不符時，其先前之陳述具有較可信
    之特別情況，且為證明犯罪事實存否所必要者，得為證據。
    刑事訴訟法第159 條之2 定有明文。又同法第159 條第1 項
    規定：「被告以外之人於審判外之言詞或書面陳述，除法律
    有規定者外，不得作為證據」；其立法本旨係以證人於審判
    外之言詞或書面陳述，屬於傳聞證據，此項證據，當事人無
    從直接對於原供述者加以詰問，以擔保其真實性，法院亦無
    從直接接觸證人而審酌其證言之憑信性，違背直接審理及言
    詞審理之原則，除具有必要性及信用性情況之除外者外，原
    則上不認其有容許性，自不具證據能力；至所謂具有必要性
    及信用性情況者，例如刑事訴訟法第159 條之1 、之2 、之
    3 、之4 、之5 情形，仍例外認其有證據能力，然此乃係指
    法院未於審判期日傳喚相關證人到庭，案件僅能依靠該等證
    人於審判外之陳述以為判斷之情形，始需就該等審判外供述
    證據嚴格依照刑事訴訟法第159 條之1 至之5 所定要件一一
    檢視各該證人之供述，作為證據之資格。倘法院已經依據當
    事人聲請傳喚證人到庭接受檢辯雙方之交互詰問，則法院既
    已透過直接、言詞審理方式檢驗過該證人之前之證詞，當事
    人之反對詰問權亦已受到保障得以完全行使之情況下，該等
    審判外證據除有其他法定事由（例如：非基於國家公權力正
    當行使所取得或私人非法取得等，而有害公共利益，即以一
    般證據排除法則為判斷），應認該審判外供述已得透過審判
    程式之詰問檢驗，而取得作為證據之資格，亦即其審判外供
    述與審判中供述相符部分，顯然已經構成具備可信之特別情
    狀，當然有證據資格（實務上之作用常為引用該等陳述與審
    判中陳述相符，強化該證人供述之可信度），其不符部分，
    作為檢視審判中所為供述可信與否之彈劾證據，當無不許之
    理，甚者，其不符部分倘係於司法警察、檢察事務官調查中
    之供述，作為認定被告犯罪與否或不構成犯罪與否之證據，
    亦僅需依照刑事訴訟法第159 條之2 規定，斟酌其審判外供
    述作成外部環境、製作過程、內容、功能等情況認為之前供
    述較為可信，即可取得證據之資格，而作為認定事實之證據
    資格（最高法院94年度臺上字第2507號、95年度臺上字第25
    15號判決意旨參照）。準此，證人A 女於警詢時之陳述，雖
    屬被告以外之人於審判外之陳述，而為傳聞證據，然觀之上
    開警詢過程，既均未見司法警察有何違法取供之瑕疵存在，
    堪認其陳述確係出於其任意；嗣於本院審理時傳喚A 女到庭
    作證，接受被告及其辯護人之詰問，此觀諸卷附本院審判筆
    錄即明，已賦予被告對於證人A 女對質詰問之機會，衡以刑
    事訴訟法159 條保障被告對質詰問權之規範意旨，證人A 女
    於審判外之警詢中所為證述，既經被告於審理中藉由交互詰
    問加以檢驗，則其屬傳聞證據之瑕疵，應已治癒而無遽予排
    除之必要，且證人A 女於警詢中之證述核與本院審理時之證
    述相符，具備可信之特別情狀，應有證據能力。
二、次按被告以外之人於偵查中向檢察官所為之陳述，除顯有不
    可信之情況者外，得為證據，刑事訴訟法第159 條之1 第2
    項定有明文。因檢察官代表國家偵查犯罪時，原則上均能遵
    守法定程式，故規定「除顯有不可信之情況者外」，得為證
    據。查證人A 女於偵查中之陳述，未經被告或辯護人提出具
    有顯不可信之證據資料供本院審酌，而本院依卷內現存證據
    ，亦查無顯不可信情況，經審酌證人A 女於偵訊時之陳述既
    係其於案發後就親身經歷之事實所為，依其陳述作成時之情
    況並無不適當，且非違法取得之證據，又查無證據力明顯過
    低之情形，復經本院於審判期日就上開證據進行調查、辯論
    ，則依前開規定，證人A 女於檢察官偵查中所為證述，有證
    據能力。
貳、實體部分：
一、訊據被告葉凱仁對其於上開時、地成年人故意對少年A 女強
    制性交犯行，坦承不諱；被告周誌家對其於上開時、地共同
    對A 女強制猥褻犯行坦承不諱，惟辯稱：伊不知道A 女的年
    紀云云；被告林松偉則矢口否認所有犯行，辯稱：伊被葉凱
    仁指示摸A 女胸部，只是作個動作給葉凱仁看，並未碰到A
    女的胸部，葉凱仁並未指示周誌家摸A 女胸部，並無由周誌
    家壓制A 女之手而由伊及葉凱仁撫摸A 女胸部及生殖器之情
    ，又伊不知道A 女之年紀；惟林松偉之辯護人則一再表示林
    松偉坦承與14歲以上未滿16歲之女子合意猥褻犯行部分。
二、經查：
（一）被告葉凱仁、林松偉、周誌家3 人於上開時地如何對告訴
      人A 女為強制猥褻及被告葉凱仁如何對告訴人A 女為強制
      性交行為，業據被告葉凱仁、周誌家於警詢、偵查及本院
      審理時均坦承不諱，亦據被告林松偉於警詢時自白不諱，
      且互核一致，並核與告訴人A 女於警詢、偵查及本院審理
      時指述之情節亦相符，此外，復有告訴人A 女右手虎口受
      傷照片2 幀（見偵查卷第26頁）在卷可稽。
（二）雖被告林松偉嗣於偵查中及本院審理時翻異前詞否認犯罪
      ，改稱：沒有摸告訴人A 女，沒有對告訴人A 女施以強制
      手段云云。惟被告林松偉上開所辯，已與告訴人A 女之指
      述、被告葉凱仁、周誌家自白及其前於警詢中之自白內容
      不符，而查被告林松偉嗣於偵查中及本院審理時翻供所辯
      就其撫摸告訴人A 女生殖器情節，前後反覆不一：於偵查
      中先辯稱：「葉凱仁叫我摸告訴人下體，但我沒有摸，我
      就把手放在褲子外面而已」「（問：你有沒有隔著褲子觸
      碰到告訴人下體？）沒有。」「（問：你有摸告訴人胸部
      嗎？）沒有。」（見偵查卷第44頁），然經檢察官以告訴
      人指述內容及其警詢中自白質之，被告林松偉竟馬上改稱
      ：「…，葉凱仁叫我去摸告訴人下體，但我沒有摸，只有
      把手伸到她褲子，沒有碰到她的下體…」「（問：剛剛為
      何一直說手沒伸到褲子裡？）第一次手沒有伸進去，第二
      次壓制的時候手就有伸進去。」（見偵查卷第45頁）；復
      就無壓制告訴人「A 女」遂行摸胸及生殖器乙節，前後供
      述亦矛盾不一：於偵查中供稱：「周誌家有壓她的手，葉
      凱仁有摸她胸部，葉凱仁叫我去摸告訴人下體。但我沒有
      摸，只有把手伸到她褲子…」「 …第二次壓制的時候手
      就有伸進去。」坦承告訴人「A 女」有被壓制之情，然於
      本院審理時先於自白書狀內陳明「…周誌家說沒看到、要
      摸一百秒才算，被害人聽了很不高興，我們就沒玩了，後
      來被害人說要去上廁所…」（見本院卷第63頁），撇清A
      女有被施以壓制一情，進而於本院審理時供稱：「周誌家
      講到她壓住被害人的手，由我們2 人（指與葉凱仁）去摸
      ，我認為此部分陳述不實在」（見本院卷第123 頁），徹
      底否認告訴人A 女有遭被告等壓制之情，足認被告林松偉
      嗣於偵查及本院審理時所為之辯解，均係避重就輕之詞，
      顯非事實，不足採信。況共同正犯之成立，祇須具有犯意
      之聯絡，行為之分擔，既不問犯罪動機起於何人，亦不必
      每一階段犯行，均經參與。共同實行犯罪行為之人，在合
      同意思範圍內，各自分擔犯罪行為之一部，相互利用他人
      之行為，以達其犯罪之目的者，即應對於全部所發生之結
      果，共同負責；共同正犯間，非僅就其自己實行之行為負
      其責任，並在犯意聯絡之範圍內，對於他共同正犯所實行
      之行為，亦應共同負責；又共同正犯不限於事前有協議，
      即僅於行為當時有共同犯意之聯絡者亦屬之，且表示之方
      法，不以明示通謀為必要，即相互間有默示之合致亦無不
      可（最高法院97年台上字第2517號刑事判決參見）。本件
      被告林松偉既自承與被告葉凱仁、被告周誌家一同與A 女
      玩「國王遊戲」，一開始被告葉凱仁即明確告知要下親嘴
      、撫摸的指令，仍繼續參與，遊戲過程中也目睹A 女被撫
      摸胸部、生殖器，且A 女有反抗之行為，甚至其抽到「國
      王牌」時亦有下達要被告葉凱仁、周誌家摸A 女胸部之行
      為等情，足認被告葉凱仁、周誌家、林松偉間就強制猥褻
      告訴人A 女犯行，具有犯意聯絡及行為分擔，縱被告林松
      偉未親自對A 女為猥褻行為，就被告葉凱仁、周誌家所實
      行對A 女猥褻之行為，亦應共同負責。
（三）又被告周誌家、林松偉雖辯稱：不知道告訴人A 女之年紀
      云云，惟按刑法第227 條第1 項至第4 項之對於未滿14歲
      之男女，或對於14歲以上未滿16歲之男女為性交或猥褻罪
      ，固不以行為人明知被害人為未滿14歲，或14歲以上未滿
      16 歲 之人為絕對必要，若其有與未滿14歲，或14歲以上
      未滿16歲之人性交之不確定故意者，亦應成立上開罪名（
      最高法院93年度台上字第3557號判決參照）。而所謂「不
      確定故意」，係指行為人對犯罪事實「預見」其發生，且
      有任其發生之意，即行為人主觀上就客觀要件須先具備一
      定程度之「認識」（認識之程度較「明知」之認識為弱）
      ，此係不確定故意與無故意之應注意並能注意而疏未注意
      之過失責任相區隔之處。是依照上開判決同一旨趣，兒童
      及少年福利法第70條第1 項之加重其刑規定，雖行為人對
      被害人係未滿18歲之少年此客觀事實非明知，然如已預見
      被害人可能係未滿18歲之少年，仍執意對被害人犯罪不違
      背其本意者而言，即應依該規定加重其刑。查本件告訴人
      A 女係83年7 月生，有卷附性侵害案件真實姓名對照表1
      份可按，其為未滿18歲之少年無訛。被告林松偉、周誌家
      至A 女家接A 女，一同出遊直至前揭涼亭處玩國王遊戲，
      期間渠等對A 女之年齡只要稍作詢問即可得知，惟均自承
      從未曾過問A 女之年齡，又被告林松偉、周誌家於深夜時
      分在偏遠山區，與被告葉凱仁3 名男子面對僅A 女1 名女
      性，實係見有機可乘，色欲薰心，藉玩「國王遊戲」遂行
      對A 女性侵，顯然對告訴人A 女是否年滿18歲並不在意，
      而經本院傳喚A 女到庭作證，觀諸其外表，面貌仍顯稚氣
      ，為單純學生裝扮，並無超齡之外像，且應答態度亦非老
      成，甚至被告葉凱仁前於本院審理時否認知悉告訴人A 女
      年齡時，仍辯以：「我以為他17、18歲」（見本院卷第47
      頁），此外，被告周誌家、林松偉又無提出確切之證據供
      本院審酌渠等認為Ａ女已年滿18歲之依據為何，僅空言不
      知道Ａ女之年紀，尚不能採為有利於其之認定。是被告周
      誌家、林松偉對A 女為強制猥褻行為，具有對少年故意犯
      罪之不確定故意甚明。
（四）綜上，本件事証明確，被告葉凱仁、林松偉、周誌家3 人
      犯行堪以認定。
三、核被告葉凱仁所為係犯刑法第221 條第1 項之強制性交罪，
    被告林松偉、周誌家2 人所為，均係2 人以上對A 女為強制
    猥褻行為，為犯刑法第224 條之罪而有同法第222 條第1 項
    第1 款之情形，應各論以刑法第224 條之1 之共同強制猥褻
    罪。又按強制猥褻與強制性交，係不同之犯罪行為，行為人
    若以強制性交之犯意，對被害人實施性侵害，先為強制猥褻
    ，繼而為強制性交，其中強制猥褻行為係強制性交之前置行
    為，不容割裂為二罪之評價，則強制猥褻之階段行為自應為
    強制性交行為所吸收（此有最高法院92年度台上字第2964號
    判決可資參照），是本件被告葉凱仁共同對告訴人Ａ女為撫
    摸胸部及生殖器之低度猥褻行為，應為強制性交之高度行為
    所吸收，不另論罪。被告周誌家、林松偉共同在同一空間，
    多次撫摸告訴人胸部、生殖器之強制猥褻行為，犯罪時間連
    貫密接，均係滿足被告該次侵害行為之性慾客觀上以相同手
    段侵害同一法益，各僅成立一共同強制猥褻罪。又被告葉凱
    仁在遂行其強制性交行為及被告周誌家、林松偉在遂行渠等
    共同強制猥褻行為，對告訴人A 女所為之壓制身體、傷害行
    為均屬為遂行強制性交、猥褻之強制行為之一部分及所生之
    當然結果，均不另以論罪。被告葉凱仁、周誌家、林松偉就
    上開強制猥褻犯行，具有犯意聯絡及行為分擔，均為共同正
    犯。檢察官公訴意旨認被告葉凱仁、林松偉、周誌家等3 人
    均涉犯者為刑法第222 條第1 項第1 款之加重強制性交未遂
    罪嫌，然按共同正犯之所以應對其他共同正犯所實施之行為
    負其全部責任者，以就其行為有犯意之聯絡為限；若他犯所
    實施之行為，非在原計畫之範圍，而為其所難預見者，則僅
    就其所知之程度負其責任，未可概以共同正犯論（最高法院
    96 年 度第5456號刑事判決參見），經查被告3 人均否認事
    前謀議要對A 女強制性交，而被告3 人於警詢、偵查及本院
    審理時供述及Ａ女於警詢及偵查中指述：當天玩「國王遊戲
    」所下的指令均為摸A 女胸部及生殖器，並未提及有下達將
    手指插入A 女陰道之指令，是被告3 人當時應僅能就要共同
    對A女 為猥褻行為有所認知，雖A 女嗣於本院審理時指稱被
    告周誌家有下達要被告葉凱仁將手指頭插入A 女陰道內之指
    令等語（見本院卷第133 頁反面），惟A 女前於警詢及偵查
    中從未提及有此指令，且就該部分指述原於本院審理時證述
    ：我忘記了（被告周誌家當時下的指令內容）等語（見本院
    卷第126 頁），同一期日前後證述反覆，故A 女上開指述部
    分為本院所不採，又被告葉凱仁於警詢中雖提及：玩國王遊
    戲就知道是要準備性侵女網友的等語，然「性侵」一語僅為
    抽象概念，刑法規定處罰之態樣包含性交及猥褻等，本於罪
    疑為輕之原則，尚不能僅以被告葉凱仁上開供述，即認定被
    告3 人與A 女玩國王遊戲當時即意定要對A 女為性交行為，
    而具有對A 女為性交之犯意聯絡，是在被告3 人已持續對A
    女為摸胸、生殖器猥褻行為1 段時間後，最後1 次葉凱仁在
    被告周誌家下達摸A 生殖器指令時，將手伸入被害人褲子當
    中撫摸生殖器之際，趁隙短暫將手指插入A 女陰道內一下之
    性交行為，應非被告林松偉、周誌家2 人所能預見，此從被
    告林松偉初於警詢中自白犯罪時供稱：「葉凱仁有告訴我說
    他有以手指伸入被害人陰道內。」等語（見偵查卷第16頁）
    係透過被告葉凱仁事後告知才知情益證之。是被告林松偉、
    周誌家2 人僅就其所知猥褻行為負其責任。因認檢察官起訴
    法條因此尚有未洽，惟其基本事實同一，本院爰變更起訴法
    條。查被害人為83年7 月出生，有其年籍資料附卷可按，其
    於被告行為時為未滿18歲之少年，被告3 人所犯上開罪行，
    均應依兒童及少年福利法第70條第1 項之規定分別加重其刑
    。
四、爰審酌被告3 人前無犯罪前科紀錄，有各該臺灣高等法院被
    告前案紀錄表在卷可按，素行均尚可，犯罪之動機、目的、
    手段、分工情形，被告林松偉否認犯行，未見悔意，被告葉
    凱仁、周誌家犯後坦承犯行之態度，被告周誌家、林松偉業
    已與告訴人達成和解，並各履行賠償告訴人新臺幣20萬元完
    畢有各該匯款資料附於刑事附帶民事損害賠償卷宗內可參，
    兼衡被告3 人之智識程度及生活狀況，分別量處如主文所示
    之刑。
據上論斷，應依刑事訴訟法第299 條第1 項前段、第300 條，刑
法第28條、第221 條第1 項、第224 條之1 ，兒童及少年福利法
第70條第1 項，判決如主文。
本案經檢察官彭康凡到庭執行職務。
中    華    民    國    99    年    11    月    30    日
                  刑事第八庭  審判長 法  官  黃雅君
                                     法  官  陳彥宏
                                     法  官  劉瓊雯

以上正本與原本無異。
如不服本判決應於收受判決後10日內向本院提出上訴書狀，並應
敘述具體理由。其未敘述上訴理由者，應於上訴期間屆滿後20
日內向本院補提理由書( 均須按他造當事人之人數附繕本) 「切
勿逕送上級法院」。
                                     書記官  蔡昀潔
中    華    民    國    99    年    11    月    30    日
附錄本院論罪科刑法條全文：
中華民國刑法第221條
（強制性交罪）
對於男女以強暴、脅迫、恐嚇、催眠術或其他違反其意願之方法
而為性交者，處 3 年以上 10 年以下有期徒刑。
前項之未遂犯罰之。

中華民國刑法第224條之1
（加重強制猥褻罪）
犯前條之罪而有第 222 條第 1 項各款情形之一者，處 3 年以
上 10 年以下有期徒刑。

司法院資訊處製作；財團法人民間司法改革基金會備份。
